臺灣花蓮地方法院刑事判決　　　　　　　94年度花易字第21號
　　公　訴　人　臺灣花蓮地方法院檢察署檢察官
　　被　　　告　壬○○
　　　　　　　　癸○○
上列被告等因毀損案件，經檢察官聲請以簡易判決處刑（九十三
年度發查偵字第二六六號），本院認有刑事訴訟法第四百五十一
條之一第四項但書之情形，不應適用簡易程序，而改依通常程序
審理，茲判決如下：
    主  文
壬○○、癸○○均無罪。
    理  由
一、公訴意旨略以：被告壬○○、癸○○為兄妹關係，二人與戊○○、庚○○夫妻二人均為舊識世交，因戊○○、庚○○另
    案告訴被告癸○○及其母張淑鳳詐欺（被告癸○○、張淑鳳
    現均因該案執行中），被告壬○○、癸○○因而心生不滿，
    竟共同基於毀損之概括犯意聯絡，自民國九十二年七月間起
    ，多次前往戊○○、庚○○位於花蓮縣吉安鄉○○○街四六
    號之住處，持石塊、磚頭、鞭炮等物品投擲前揭住所玻璃或
    戊○○所有、車牌號碼為Ｑ三－六四六三號自小貨車之玻璃
    。戊○○因不堪其擾，而於九十二年八月二十七日在上開住
    處裝設監視器，嗣於九十二年九月二十五日凌晨三時三十分
    許，被告癸○○駕駛機車搭載被告壬○○第七次前往戊○○
    、庚○○之前開住處，由被告壬○○先以布巾包手後，接續
    持磚塊砸毀戊○○停放於前揭住處前之上開自小貨車前後玻
    璃，並持疑似為大型鞭炮而可供燃燒之物品引火後，擲入前
    揭車輛後座，致車內冒出大量濃煙且產生爆炸聲，戊○○、
    庚○○、辛○○（即戊○○及庚○○之子）、子○○（即戊○○及庚○○之隔壁鄰居）等人始先後追出，並認出行為人
    乃被告壬○○及癸○○，被告壬○○、癸○○旋即騎乘機車
    逃逸，並當場遺留拖鞋三只，嗣經戊○○、庚○○提出告訴
    ，因認被告二人均涉有刑法第三百五十四條之毀損罪嫌云云
    。
二、按犯罪事實應依證據認定之，無證據不得認定犯罪事實；又
    不能證明被告犯罪者，應諭知無罪之判決，刑事訴訟法第一
    百五十四條第二項、第三百零一條第一項分別定有明文。再
    所謂認定犯罪事實之證據，係指足以認定被告確有犯罪行為
    之積極證據而言，苟未能發現相當證據，或證據不足為不利
    於被告事實之認定時，即應為有利於被告之認定，更不必有
    何有利之證據，亦不能以推測或擬制之方法，以為裁判基礎
    （最高法院二十九年度上字第三一０五號、四十年度臺上字
    第八六號、五十六年度臺上字第八０七號判例意旨參照）。
三、公訴人認被告二人涉有上開罪嫌，無非係以證人戊○○、庚○○、辛○○、子○○之證述，及監視器攝錄之錄影光碟乙
    片、勘驗前開光碟之勘驗筆錄乙份、現場照片數幀、行為人
    遺留在現場之磚塊三個及拖鞋三只（含男用拖鞋一雙、女用
    拖鞋一只）等，為其所憑之論據。訊據被告二人固不否認告
    訴人戊○○之前開自小貨車於九十二年九月二十五日凌晨三
    時三十分許遭人毀損之事實，惟均堅決否認有何公訴人所指
    之上開犯行，被告壬○○辯稱：伊沒有去戊○○之前開住處
    毀損他的房子或車子，九十二年九月二十五日凌晨三時三十
    分許，伊不在案發地點，因為於九十二年九月二十四日，伊
    的軍中同袍甲○○、丙○○、林洋賜發生車禍，伊與乙○○
    奉命在慈濟醫院看護他們到隔天早上等語；被告癸○○辯稱
    ：伊沒有去戊○○之前開住處毀損他的房子或車子，伊於案
    發時間即九十二年九月二十五日凌晨三時三十分許，是住在
    男友己○○之住處等語。經查：
（一）本件是否有足夠之積極證據，得認定被告二人有自九十二
      年七月間起，至九十二年九月二十五日前，連續六次毀損
      戊○○前開房屋及自小貨車：檢察官之起訴意旨雖認被告
      二人自九十二年七月間起，至九十二年九月二十五日前，
      另有六次連續毀損戊○○前開房屋及自小貨車之犯行，然
      告訴人戊○○就此六次房、車遭毀損之事件證稱：前四次
      遭毀損時，因還未裝設監視器，所以均不知道行為人是誰
      ，第五次、第六次遭毀損時，伊透過監視器畫面只知道分
      別是一名男子與一名女子所為，但因為伊追出去時，行為
      人都已逃逸無蹤，故伊仍不知道究竟是何人所為等語（見
      警卷第十六頁）；告訴人庚○○亦證稱：九十二年九月二
      十五日前，毀損前開房、車之行為人到底是誰，伊都不清
      楚等語（見警卷第二十二頁）。而檢察官於本件提出之前
      開事證，均僅與告訴人戊○○之前開自小貨車，於九十二
      年九月二十五日凌晨三時三十分許遭人毀損之事件有關，
      足證檢察官尚乏證據證明於九十二年九月二十五日前，連
      續六次毀損告訴人戊○○前開房、車之行為人即為被告二
      人，則其逕認定被告二人為該六次毀損事件之行為人，即
      有未洽，先予敘明。
（二）本件是否有足夠之積極證據，得認定被告二人即為於九十
      二年九月二十五日凌晨三時三十分許，毀損戊○○前開自
      小貨車之行為人：
    １、證人戊○○、庚○○、子○○雖均證稱有看到案發當時
        之毀損行為人即為被告二人無誤，惟查：
    （１）經本院當庭勘驗告訴人所提出、攝錄有案發現場情形
          之光碟乙片結果，案發當時有一名女子（無法自畫面
          中辨別該女子之容貌）騎乘機車附載一名男子（無法
          自畫面中辨別該男子之容貌）至被害人上開自小貨車
          旁，該名男子以布巾包手，持磚塊砸毀該自小貨車之
          前後玻璃，並引火丟擲可供燃燒之物品進入前揭車輛
          後座後，該一男一女隨即發現異狀，欲騎乘機車逃離
          現場，機車先往後倒退，被害人其中一人即先行追出
          （告訴人戊○○會同勘驗時，當庭表示該人即為其子
          辛○○），女性嫌犯乃略微回頭，然回頭幅度不大，
          男性嫌犯亦回頭，且回頭幅度甚大，有與辛○○照面
          ，之後男性嫌犯旋即跳車，以跑步之方式離開現場，
          女性嫌犯則於同時間騎乘機車往前逃逸，該男性嫌犯
          及女性嫌犯於逃逸過程中，均未再回頭，嗣後男性嫌
          犯亦坐上女性嫌犯騎乘之機車加速逃離，此時第二名
          、第三名被害人（告訴人戊○○當庭表示該第二名、
          第三名被害人，分別為其與庚○○）始陸續衝入攝影
          機鏡頭所得攝錄之範圍內，此有勘驗筆錄二份在卷可
          稽（見發查偵卷第七頁、本院九十四年七月一日準備
          程序筆錄第六頁）；證人辛○○於本院亦證稱：案發
          當天，伊在家裡聽到屋外傳來爆炸聲後，立刻出去查
          看，看到一名男子及一名女子，該名男子為壬○○，
          該名女子則不能確定是否為癸○○，因為她背對著伊
          ，伊追出去以後，戊○○、庚○○及子○○三、四秒
          鐘以後才追出來，當時該男子已經騎上該女子駕駛之
          機車要離開，但因為馬路比較長，他們還在行進中，
          所以沒有完全離開現場等語（見本院審理筆錄第四頁
          至第十二頁）。則證人戊○○、庚○○、子○○既係
          於前開二名行為人往前逃逸之過程中，始衝至案發地
          點，且該二名行為人於往前逃逸之過程中，均未曾再
          回頭，則證人戊○○、庚○○、子○○未與該二名行
          為人照到面，如何能確認該二名行為人即為被告二人
          ？故證人戊○○、庚○○、子○○之證述即存有瑕疵
          ，不能採信。
    （２）證人戊○○於本院雖證稱：伊在家裡聽到外面有異聲
          ，所以出去查看，當時伊是和辛○○一起從門口擠著
          要追出去，後來辛○○先追出去，伊在後面跟著追，
          當時一男、一女往前跑，伊大約在自小貨車停放的旁
          邊為了想要捉住壬○○而跌倒，當時有看到就是賴以
          諾及癸○○的臉云云（見本院審理筆錄第十四頁至第
          二十二頁），然經本院提示上開勘驗光碟片之內容，
          並詢問證人戊○○：為何光碟片內容顯示係辛○○先
          衝出來，男性嫌犯回頭、女性嫌犯略微回頭，隨即該
          二人頭也不回的往前逃逸後，其才隨後衝出來？證人
          戊○○始又改稱：伊和辛○○一起從家門口擠著要追
          出去時，在門口就有目擊為毀損犯行之男子就是賴以
          諾，但因為那個位置距離監視器攝錄之範圍即伊自小
          貨車車頭之位置尚有兩台尺，所以畫面上才看不到伊
          云云（見本院審理筆錄第二十二頁），則互核證人陳
          文祿前後所證，相互矛盾不一，且與證人辛○○所證
          情節不符，其所證情節已有不實；況經本院訊問證人
          戊○○為何本案直至九十三年二月間始提出告訴，陳
          文祿證稱：案發當時就有向警方備案了，但沒有說是
          何人涉案，因為當時不太確定，（法官問：為何當時
          無法確定？證人戊○○開始答非所問），至於後來為
          何能確定並提出告訴，伊已經忘了等語（見本院審理
          筆錄第二十七頁至第二十八頁），益證證人戊○○於
          案發當時確實未曾看見前開二名毀損行為人之容貌，
          故其證述有看見被告二人即為案發當時之行為人云云
          ，確屬不實，不足為採。
    （３）證人子○○則於本院證稱：伊是戊○○的隔壁鄰居，
          案發當天，伊因為聽到屋外傳來爆炸聲而出去查看，
          看到二個嫌疑人已經騎機車離開，距離伊約有五十公
          尺遠，雖然伊只看到該二名嫌疑人的背影，但仍能從
          體型判斷該二人就是壬○○及癸○○云云（見本院審
          理筆錄第二十三頁至第二十七頁），其經被告壬○○
          行反詰問及本院依職權訊問時，復證稱：伊和壬○○
          是在教會認識的，時值七十四年間，當時壬○○還很
          小，自此之後，都沒有再看過壬○○，癸○○則不只
          小時候看過，參加教會的聚會時也有看過，但比較少
          碰到等語（見本院審理筆錄第二十四頁至第二十六頁
          ），則證人子○○既只見過被告壬○○小時候之體型
          、模樣，與被告癸○○則非熟識，其卻能在深夜時分
          ，於遠達五十公尺外之距離，單從前開兩名毀損行為
          人之坐姿，確認即係被告二人無誤，未免過份誇大，
          益證其所證亦屬不實，不能採信。
    （４）綜上各節所述，證人戊○○、庚○○、子○○之指述
          ，均不能採信，自不得據此認定前開二名毀損行為人
          即為被告二人。
    ２、證人辛○○雖明確證述前開男性行為人即為被告壬○○
        ，然其於被告壬○○行反詰問及本院依職權訊問時，復
        證稱：伊和壬○○不熟，只有在十幾年前即小時候時看
        過他，（法官問：你小時候才看過壬○○，對他印象應
        該只有小時候的樣子，為何看到該男子就可以確認是壬○○？去警局前是否就知道該名男子是壬○○？）因為
        去警局前，家人就說該名男子是壬○○，家人就向警方
        說出該男子的姓名，伊不記得在警局時，有無指認壬○○的口卡，但今日在法庭上的壬○○就是案發時看到的
        男子，因為五官都一樣云云（見本院審理筆錄第六頁至
        第七頁、第十二頁），則證人辛○○對於被告壬○○之
        外貌形象，既僅停留在其年幼時之階段，而證人戊○○
        、庚○○、子○○之指認亦經本院析述不可採之理由如
        前，遍查卷內則無證人辛○○曾指認被告壬○○照片之
        任何記錄，則證人辛○○於警詢及偵查中，指證歷歷前
        開男性行為人即為被告壬○○乙事，即屬遭人誘導、未
        經親自確認被告壬○○之容貌與行為人是否相符之不實
        指述，自屬不可採信。至於證人辛○○雖於本院審理中
        ，當庭指認被告壬○○確為毀損行為人無誤，然案發時
        間距離本院審理時（即九十四年八月十一日），已有將
        近兩年之時間，而案發當時，前開男性行為人與證人辛○○照面之時間僅一瞬之間，且時值深夜，該男性行為
        人甚至還頭戴安全帽，此有勘驗筆錄乙份在卷可稽（見
        偵卷第七頁），則證人辛○○於本院指認時，是否仍對
        前開男性行為人之五官面貌尚有明確印象而能指認無誤
        ，自足令人存疑，本院認證人辛○○於本院之指證可信
        性既有可議，證人辛○○前復遭其家人灌輸行為人即為
        被告壬○○之觀念，故認其於本院之指認，亦不能採為
        不利於被告壬○○之證據。
    ３、至於被告壬○○前開對其於案發時間行蹤之交代，有聯
        合報網路新聞、被告壬○○軍中同袍林洋賜之相驗屍體
        證明書各影本乙份，足證被告壬○○之軍中同袍甲○○
        、林洋賜、丙○○三人，確實於九十二年九月二十四日
        上午發生車禍，而被告壬○○於車禍當日及翌日，均與
        服役單位之排長乙○○，共同奉命照料甲○○及丙○○
        之事實，亦經證人乙○○、甲○○、何曾華美（即證人
        甲○○之母親）、蕭珮文（即證人甲○○之女友）等人
        證述明確。雖被告壬○○就照料甲○○、丙○○之情節
        ，與證人乙○○所述不盡一致（見偵卷第三十三頁至第
        三十七頁），證人何曾華美就被告壬○○看護其子甲○○之情節亦與證人蕭珮文所述不盡相同（見偵卷第五十
        頁至第五十一、第五十四頁至第五十五頁），而無證據
        得證明被告於九十二年九月二十五日凌晨三時三十分許
        ，確實之行蹤為何，然衡諸被告壬○○之同袍既已因車
        禍事件而於醫院救治中，被告壬○○復係奉其長官之指
        示，於該二日均留守在醫院負責照料該二人，被告壬○○自無甘冒抗命之風險，不顧同袍之安危而特別選擇於
        該日凌晨前往戊○○之前開住處從事毀損犯行之必要，
        是上開前往戊○○住處從事毀損行為之男子，應非被告
        壬○○無誤。
    ４、此外，毀損行為人遺留在現場之拖鞋三只（含男用拖鞋
        一雙、女用拖鞋一只），經本院當庭命被告二人試穿結
        果，被告壬○○試穿男鞋後，腳後跟突出鞋面約零點二
        公分，腳板較鞋面略大，被告癸○○試穿女鞋後，腳後
        跟突出鞋面約零點五公分，此有本院勘驗筆錄乙份在卷
        可參（見本院審理筆錄第四十一頁至第四十二頁），顯
        見實際為毀損犯行之二人於倉促之間遺留在現場之拖鞋
        ，並非被告二人所適穿，自非被告二人所有，自足認定
        被告二人辯稱未於前開時間前往戊○○住處毀損其自小
        貨車為可採。
（三）綜上各節所述，檢察官提出之前開證據，均不足以積極證
      明被告二人有為其所述之上開毀損犯行，此外，本院復查
      無其他積極證據足資證明檢察官所訴內容為實在，本件不
      能證明被告二人犯罪，揆諸首揭法條及判例意旨，爰為被
      告二人均無罪之諭知。
四、被告壬○○雖請求本院傳喚證人乙○○、丙○○到庭作證，
    然本院經審酌結果，認待證事實已臻明瞭，無再調查之必要
    ，爰依刑事訴訟法第一百六十三條之二第三款之規定，駁回
    其請求，附此敘明。
據上論斷，應依刑事訴訟法第四百五十二條、第三百零一條第一
項之規定，判決如主文。
本件經檢察官丁○○到庭執行職務。
中　　華　　民　　國　　94　　年　　8 　　月　　26　　日
                  臺灣花蓮地方法院刑事第三庭
                      審判長法　官    鄭培麗
                            法　官    饒金鳳
                            法　官    鄭光婷
上列正本證明與原本無異。
如對本判決不服，應於送達後10日內，向本院提出上訴狀（應抄
附繕本）告訴人或被害人如對於本判決不服者，應具備理由請求
檢察官上訴，其上訴期間之計算係以檢察官收受判決正本之日期
為準。
　　　　　　　　　　　　　　書記官
中    華    民    國    94    年    9      月    5    日
